臺灣臺東地方法院民事裁定　　　　　　　100年度監宣字第2號
聲　請　人　蔡佩芬
相　對　人　王碧璇
關　係　人　蔡聰直
上列聲請人聲請對相對人為監護宣告事件，本院裁定如下：
    主    文
宣告王碧璇（女，民國○○○年○月○日生，身分證統一編號：
Ｚ000000000號）為受監護宣告之人。
選定蔡佩芬（女，民國○○○年○○月○日生，身分證統一編號
：Ｚ000000000號）為受監護宣告之人之監護人。
指定蔡聰直（男，民國○○○年○月○○○日生，身分證統一編
號：Ｚ000000000號）為會同開具財產清冊之人。
聲請程序費用新臺幣壹仟元由受監護宣告之人王碧璇負擔。
    理    由
一、本件聲請意旨略以：聲請人蔡佩芬之母即相對人王碧璇，於
    民國99年5月24日上午9時51分許，在臺東縣臺東市中央市場
    附近發生車禍，致受有頭部外傷併硬腦膜下出血及顱內出血
    、顱骨骨折、右側股骨骨折、肺炎併呼吸衰竭及泌尿道感染
    等傷害，經送往馬偕紀念醫院臺東分院及中國醫藥大學附設
    醫院緊急診治，迄今仍然昏迷不醒，且仰賴氣切及鼻胃管餵
    食，平日需家人及外傭完全照護，已達心神喪失致不能處理
    自己事務之程度，為此依民事訴訟法第597條之規定，聲請
    准予裁定宣告相對人為受監護之人，並選定聲請人為其監護
    人等語。
二、按對於因精神障礙或其他心智缺陷，致不能為意思表示或受
    意思表示，或不能辨識其意思表示之效果者，法院得因本人
    、配偶、四親等內之親屬、最近一年有同居事實之其他親屬
    、檢察官、主管機關或社會福利機構之聲請，為監護之宣告
    ，民法第14條第1項定有明文。經查：
  (一)聲請人蔡佩芬為相對人王碧璇之長女，業據提出戶籍謄本在
    卷足憑；又相對人因上開傷害，已達致不能為意思表示或受
    意思表示之程度，亦據提出馬偕紀念醫院臺東分院診斷證明
    書乙紙為證。
  (二)另本院於100年1月17日在本院家事調解室，於鑑定人楊國明
    醫師前，呼喚相對人之姓名年籍，然相對人雙眼緊閉、無反
    應，鑑定人則稱：相對人對外界刺激無反應，認知功能明顯
    退化，應為心神喪失狀態等語，有本院100年1月17日鑑定筆
    錄乙份在卷可參。再本件經鑑定人鑑定結果認為：相對人因
    車禍撞擊地面，導致意識喪失，經送往馬偕紀念醫院臺東分
    院及中國醫藥學院緊急救治後，現長期臥床，四肢肢體較為
    欒縮，並使用氣切及鼻胃管餵食，需家人或看護完全協助餵
    食，日常自我照顧亦需人完全照護，雖有睜眼行為，卻無重
    複性或代表性，對問題反應出現之頻率不一，皆為無意義之
    行為，經診斷為顱內出血合併右側下肢粉碎性骨折及左側肢
    體偏癱，鼻胃管及氣切使用中，目前完全無自主能力，需人
    全日照護始能維持生命徵候，應屬於司法精神醫學之心神喪
    失狀態等情，亦有楊國明身心診所100年1月18日東診精字第
    0100001181號函所附之精神鑑定報告書乙份在卷可稽（參見
    本院卷第24至26頁）。綜上，本院認相對人因精神障礙或其
    他心智缺陷，已達致不能為意思表示或受意思表示之程度，
    按諸首揭規定，本件聲請應予准許，爰對相對人為監護之宣
    告。
三、次按受監護宣告之人應置監護人。法院為監護之宣告時，應
    依職權就配偶、四親等內之親屬、最近一年有同居事實之其
    他親屬、主管機關、社會福利機構或其他適當之人選定一人
    或數人為監護人，並同時指定會同開具財產清冊之人。法院
    為前項選定及指定前，得命主管機關或社會福利機構進行訪
    視，提出調查報告及建議。監護之聲請人或利害關係人亦得
    提出相關資料或證據，供法院斟酌。法院選定監護人時，應
    依受監護宣告之人之最佳利益，優先考量受監護宣告之人之
    意見，審酌一切情狀，並注意下列事項：(一)受監護宣告之人
    之身心狀態與生活及財產狀況；(二)受監護宣告之人與其配偶
    、子女或其他共同生活之人間之情感狀況；(三)監護人之職業
    、經歷、意見及其與受監護宣告之人之利害關係；(四)法人為
    監護人時，其事業之種類與內容，法人及其代表人與受監護
    宣告之人之利害關係。民法第1110條、第1111條、第1111條
    之1 分別定有明文。再按監護宣告之裁定，應同時選定監護
    人及指定會同開具財產清冊之人，並附理由，民事訴訟法第
    604條第1項亦著有明文。茲查，聲請人為相對人之長女，其
    於本院訊問時表明同意擔任監護人之意願，有本院100年1月
    17日鑑定筆錄在卷可稽。又經本院函請臺東縣政府社會處進
    行訪視，據覆略以：相對人因車禍送醫治療，雖已恢復意識
    ，卻造成身心癱瘓，需他人完全協助生活起居事務，且因腦
    部損傷、無法言語，乃至未能對外傳達其意思，為協助進行
    車禍相關理賠事宜，始提起本件聲請；聲請人為國小英文代
    課老師，平日住在三合院磚瓦平房之家中，與相對人之夫為
    相對人之主要照顧者，其餘子女均於外縣市工作及讀書，除
    於假日返家探視相對人外，亦各自提供每月新臺幣（下同）
    一萬五千元，以供相對人每月需負擔一至二萬餘元之醫療及
    就養費用。經評估，相對人照顧環境妥善，重要親屬充分協
    力，另聲請人於訪視過程中，對外籍看護工、居家護理師之
    照護工作皆能清楚了解，進而溝通配合，又與相對人互動充
    滿溫馨情緒，可以感受其用心照顧及鼓勵相對人，母女感情
    非常親密等語，有臺東縣政府訪視建議報告乙份在卷可稽（
    參見本院卷第27至30頁）。本院參酌上情，認由聲請人任監
    護人，最能符合相對人即受監護宣告之人之最佳利益，爰選
    定聲請人蔡佩芬為監護人；另關係人即相對人之夫蔡聰直表
    明同意擔任會同開具財產清冊之人，暨相對人之其他親屬亦
    表示同意，此有本院100年1月17日調查筆錄、親屬系統表及
    同意書各乙份在卷可考，爰指定蔡聰直為會同開具財產清冊
    之人。
四、末按民法第1113條準用同法第1099條、第1109條之規定，監
    護開始時，監護人對於受監護人之財產，應依規定會同法院
    指定會同開具財產清冊之人，於二個月內開具財產清冊，並
    陳報法院；監護人於執行監護職務時，因故意或過失，致生
    損害於受監護人者，應負賠償之責。準此，監護人蔡佩芬於
    本裁定確定後，應會同如主文第三項所示之受指定人蔡聰直
    ，於二個月內開具財產清冊，並陳報法院，併此敘明。
五、依民事訴訟法第608條第1項，非訟事件法第24條第1項，裁
    定如主文所示。
中    華    民    國    100   年    2     月    15    日
                  家事法庭法  官  康文毅
以上正本係照原本作成。
如不服本裁定關於選定監護人及指定會同開具財產清冊之人等部
分，應於送達後10日內向本院提出抗告狀，並繳納抗告費新臺幣
1,000元；其餘關於宣告監護之部分，不得抗告。
中    華    民    國    100   年    2     月    15    日
                          書記官  高美枝